臺灣高等法院刑事判決
109年度上訴字第4041號
上  訴  人  
即  被  告  廖珮婉
選任辯護人  宋銘樹律師（法律扶助律師）

上列上訴人因詐欺案件，不服臺灣新北地方法院109年度審訴字
第1102號，中華民國109年8月25日第一審判決（起訴案號：臺灣
新北地方檢察署109年度偵字第398號、第5665號），提起上訴，
本院判決如下：
    主  文
原判決撤銷。
廖珮婉犯三人以上共同詐欺取財罪，參罪，各處有期徒刑陸月
。應執行有期徒刑捌月。
    事  實
一、廖珮婉自民國108年9月16日起與通訊軟體Line帳號暱稱為「
    雨過天晴」及自稱「阿誠」等真實姓名年籍均不詳之人，共
    同意圖為自己不法之所有，而基於3人以上共同詐欺取財之犯
    意聯絡，由該詐欺集團成員先以不詳方式取得如附表一所示
    帳戶（提供帳戶之人所涉詐欺罪嫌另為警偵辦）之提款卡及
    密碼後，以如附表一所示方式詐欺如附表一所示之人，再指
    示廖珮婉於指定之時間、地點領取上開帳戶提款卡，由廖珮
    婉於如附表二所示之時間、地點提領如附表二所示款項後，
    再依指示將所提領之款項交付詐欺集團成員。嗣經梁信用、
    林秀足、王儷蓉發覺遭騙而報警處理，經警調閱監視器畫面
    後循線查悉上情。
二、案經梁信用、林秀足、王儷蓉訴由新北市政府警察局海山分
    局及板橋分局報請臺灣新北地方檢察署檢察官偵查起訴。 
    理  由
壹、證據能力：
    按除被告所犯為死刑、無期徒刑、最輕本刑為三年以上有期
    徒刑之罪或高等法院管轄第一審案件者外，於刑事訴訟法第
    273條第1項程序進行中，被告先就被訴事實為有罪之陳述時
    ，審判長得告知被告簡式審判程序之旨，並聽取當事人、代
    理人、辯護人及輔佐人之意見後，裁定進行簡式審判程序，
    為該法第273條之1第1項所明定；而簡式審判程序，貴在審
    判程序之簡省、便捷，故調查證據程序宜由審判長便宜行事
    ，以適當之方法行之即可。是簡式審判程序中關於調查證據
    之程序，亦予簡化，關於證據調查之次序、方法之預定、證
    據調查請求之限制、證據調查之方法、證人、鑑定人詰問方
    式等，均不須強制適用一般審判程序之規定。又因被告對犯
    罪事實不爭執，可認定被告並無行使反對詰問權之意，因此
    有關傳聞證據之證據能力限制，亦無庸適用。是刑事訴訟法
    第273條之2亦規定：「簡式審判程序之證據調查，不受第15
    9條第1項、第161條之2、第161條之3、第163條之1及第164
    條至第170條規定之限制」。查本判決所引用被告以外之人
    所為審判外陳述，雖屬傳聞證據，然檢察官、上訴人即被告
    廖珮婉及其辯護人未於本院辯論終結前聲明異議，且被告於
    原審就被訴事實為有罪之陳述，經原審告知簡式審判程序之
    旨，並聽取檢察官、被告之意見後，裁定改行簡式審判程序
    ，則依刑事訴訟法第273條之2規定，原審所為證據之調查，
    原即不受同法第159條第1項規定之限制，被告於原審審理時
    就上開證據亦均表示無意見而未予爭執，本院復審酌上開證
    據資料製作時之情況，尚無違法不當之瑕疵，亦認為以之作
    為證據應屬適當，依刑事訴訟法第159條之5規定，認前揭證
    據資料均有證據能力。至於其餘資以認定本案犯罪事實之非
    供述證據，依卷內現存事證，亦查無違背法定程序取得之情
    形，依刑事訴訟法第158條之4所揭櫫之意旨，應認具有證據
    能力。
貳、實體方面
一、認定犯罪事實所憑之證據及理由：
　　上揭犯罪事實，業據被告於警詢、偵查、原審及本院審理時
    均坦承不諱（見109年度偵字第398號卷〈下稱偵字第398號卷
    〉第14至17頁、109年度偵字第5665號卷〈下稱偵字第5665號
    卷〉第10、15頁，原審卷第54、156頁，本院卷第65、111頁
    ），核與證人即告訴人梁信用、林秀足、王儷蓉於警詢中之
    證述（見偵字第398號卷第21至25頁、第27至30頁、偵字第5
    665號卷第23至24頁）情節相符，並有告訴人林秀足之女存
    摺匯款紀錄及匯款申請書共3紙、告訴人梁信用匯款申請書1
    紙、告訴人王儷蓉匯款截圖及對話照片1份、桃園市政府警
    察局中壢分局大崙派出所、臺北市政府警察局士林分局後港
    派出所、新北市政府警察局板橋分局大觀派出所受理刑事案
    件報案三聯單、受理各類案件紀錄表、受理詐騙帳戶通報警
    示簡便格式表各1紙、內政部警政署反詐騙諮詢專線紀錄表2
    紙、內政部警政署反詐騙案件紀錄表1紙、金融機構聯防機
    制通報單2紙、165專線協請金融機構暫行圈存疑似詐欺款項
    通報單1紙及附表二被告提款之監視器錄影畫面截圖、附表
    一所示帳戶交易明細各1份（見偵字第398號卷第33至37、39
    、45、49至57、59、61至69、85至87、89至90頁、偵字第56
    65號卷第49至59、65至69、71、73至74頁）在卷可稽，足認
    被告任意性自白與事實相符，堪以採信。綜上，本案事證明
    確，被告犯行，洵堪認定，應依法論科。
二、論罪：
㈠、被告所為，係犯刑法第339條之4第1項第2款之三人以上共同
    詐欺取財罪。
㈡、按共同正犯之意思聯絡，不限於事前有所協議，其於行為當
    時，基於相互之認識，以共同犯罪之意思參與者，亦無礙於
    共同正犯之成立，且其表示之方法，亦不以明示通謀為必要
    ，即相互間有默示之合致，亦無不可；又共同正犯之意思聯
    絡，原不以數人間直接發生者為限，即有間接之聯絡者，亦
    包括在內；共同實施犯罪行為之人，在合同意思範圍以內，
    各自分擔犯罪行為之一部，相互利用他人之行為，以達其犯
    罪之目的者，即應對於全部所發生之結果，共同負責；共同
    正犯應就全部犯罪結果共負責任，故正犯中之一人，其犯罪
    已達於既遂程度者，其他正犯亦應以既遂論科，最高法院分
    別著有73年台上字第1886號、第2364號、77年台上字第2135
    號、28年上字第3110號、29年上字第617號判例意旨足資參
    照。準此，被告與自稱「雨過天晴」、「阿誠」等真實姓名
    年籍均不詳之詐欺集團成年成員間，就上開犯行既有犯意聯
    絡及行為分擔，皆應論以共同正犯。
㈢、被告所犯上開三罪，係侵害不同告訴人之財產法益，各該次
    犯罪明顯且屬可分，各個犯罪時間及告訴人亦有所差異，均
    犯意各別，行為互殊，應分論併罰。
㈣、刑法第59條之適用：
　　按犯罪情狀可憫恕者，得酌量減輕其刑，刑法第59條定有明
    文。而本條所謂之「情狀」，係指法官量刑時所應考量之各
    種情狀而言。在審酌個案時遇有情輕法重之情形下，裁判時
    本即得適用刑法第59條之規定，以酌量減輕其刑，此業經司
    法院大法官會議以釋字第263號解釋闡釋在案；又適用刑法
    第59條酌量減輕其刑時，並不排除刑法第57條所列舉10款事
    由之審酌（最高法院70年5月16日70年度第6次刑事庭長會議
    決議參照）。次按刑法第339條之4第1項第2款之加重詐欺罪
    之法定本刑為「1年以上7年以下有期徒刑，得併科1百萬元
    以下罰金」之重罪，而行為人為加重詐欺行為之原因動機不
    一，詐欺場所不同，手段互異，犯罪情節亦未必盡同，其行
    為所應受刑罰之苛責程度自屬有異，倘依其情狀處以相當之
    有期徒刑，即足以懲儆，並可達防衛社會之目的者，自非不
    可依客觀之犯行與主觀之惡性二者加以考量其情狀，是否有
    可憫恕之處，適用刑法第59條之規定酌量減輕其刑，期使個
    案裁判之量刑，能斟酌至當，以符合比例原則。查被告所犯
    上開犯行，固值非難，然各該次加重詐欺犯行，均係由「雨
    過天晴」、「阿誠」及其他詐欺集團成員對各告訴人實施詐
    欺犯行，被告並未直接實施詐欺犯行。且被告業與告訴人梁
    信用、林秀足、王儷蓉3人分別達成和解，有和解書及本院
    公務電話紀錄在卷可憑（見本院卷第71、75、79、97、135
    頁），和解金額亦遠超過被告之犯罪所得新臺幣（下同）20
    00元，堪認被告已盡力彌補各告訴人之損失，若仍逕行科以
    該罪之法定最輕本刑1年以上有期徒刑，實有情輕法重之憾
    ，難謂符合罪刑相當性及比例原則，爰依刑法第59條規定，
    就被告所犯3罪均減輕其刑。
三、撤銷改判之理由：
㈠、原審認被告所犯上開犯行，事證明確，而予分別論罪科刑，
    並為相關沒收之宣告，固非無見。惟查：被告於原審判決後
    ，業與告訴人梁信用、林秀足、王儷蓉達成和解，並賠償完
    畢己如上述，依其犯罪情狀，應認均有刑法第59條規定之適
    用，原審未斟酌及此而為科刑，自有違誤。被告以此為由上
    訴指摘原判決不當，為有理由，自應由本院撤銷改判。
㈡、審酌被告不思以正途獲取財物，竟為圖一己私利，即輕易擔
    任負責領取犯罪所得款項之車手工作，參與集團詐騙行為，
    惟念被告犯後始終坦承犯行、多次表達悔意，態度良好，且
    業與各告訴人達成和解，並均已給付完畢，相當程度足以彌
    補其之所為及各該告訴人之損失。且被告積極配合警方追查
    其他詐欺集團成員，態度尚可，復參酌被告於本案所扮演之
    角色係擔任車手工作，而分擔該犯罪集團之部分行為，並無
    具體事證顯示其係屬該犯罪團體之主謀、核心份子或主要獲
    利者，亦非直接向各被害人施詐之人，兼衡及被告犯罪之動
    機、手段、情節及各次共同詐得之款項金額、犯罪時未受特
    別刺激、其品性素行、智識程度、平日生活與工作狀況等一
    切情狀，各量處如主文第2項所示之刑，並定應執行刑如主
    文第2項所示。
㈢、被告自承其參與本案各次犯罪之實際所得合計為2000元，惟
    審酌被告已與告訴人3人達成和解，賠償金額亦遠超過被告
    之犯罪所得，除部分性質上與刑法第38條之1第5項所稱「犯
    罪所得已實際合法發還被害人者」相當外，若再就其此部分
    犯罪所得宣告沒收或追徵，實亦有過苛之虞，本院衡酌上情
    ，爰依刑法第38條之2第2項規定，不予宣告沒收或追徵。
據上論斷，應依刑事訴訟法第369條第1項前段、第364條、第299
條第1項前段，刑法第28條、第339條之4第1項第2款、第59條、
第51條第5款，刑法施行法第1條之1第1項，判決如主文。
本案經檢察官余佳恩提起公訴，檢察官曾鳳鈴到庭執行職務。
中　　華　　民　　國　　110 　年　　1 　　月　　26　　日
     　　　　　　 刑事第十六庭  審判長法　官  葉騰瑞
                                      法　官  莊明彰
                                      法　官  廖紋妤
以上正本證明與原本無異。
如不服本判決，應於收受送達後20日內向本院提出上訴書狀，其
未敘述上訴之理由者並得於提起上訴後20日內向本院補提理由書
（均須按他造當事人之人數附繕本）「切勿逕送上級法院」。
                                      書記官  江珮菱
中　　華　　民　　國　　110 　年　　1 　　月　　27　　日

附錄論罪法條全文：
中華民國刑法第339條之4第1項：
犯第 339條詐欺罪而有下列情形之一者，處1年以上7年以下有期
徒刑，得併科1百萬元以下罰金：
一、冒用政府機關或公務員名義犯之。
二、三人以上共同犯之。
三、以廣播電視、電子通訊、網際網路或其他媒體等傳播工具，
    對公眾散布而犯之。

附表一
編號 對象 遭詐欺之時間、地點及方式 匯款時間、金額（新臺幣） 匯入帳戶 1 梁信用 (有提告)  詐欺集團成員於108年9月22日16時44許，撥打電話予梁信用，佯稱係其親友「梁新嵊」亟需借款急用周轉云云，致梁信用不疑有他，陷於錯誤而依對方指示匯款。 於108年9月23日12時14分許，臨櫃匯款15萬元。 台北富邦商業銀行股份有限公司帳號 000-000000000000號帳戶 戶名：崔善羢 2 林秀足 （有提告）  詐欺集團成員於108年10月6日17時17分許、翌(7)日10時53分許，撥打電話予林秀足，佯稱係其同事「何秋苗」亟需借款急用周轉云云，致林秀足不疑有他，陷於錯誤而依對方指示匯款。 於108年10月7日13時49分許，臨櫃匯款15萬元。 中華郵政股份有限公司帳號000-00000000000000號帳戶 戶名：高若琳 3 王儷蓉 (有提告) 詐欺集團成員於108年9月24日18時30分許起，多次撥打電話予王儷蓉之母黃鈺蘆，佯稱係其遠房親戚亟需借款急用周轉云云，致王儷蓉經其母來電轉知後不疑有他，陷於錯誤而依對方指示匯款。   於108年9月25日10時45分許，以網路轉帳匯款2次各5萬元，共計10萬元。 臺灣新光商業銀行股份有限公司帳號000-0000000000000號帳戶 戶名：陳瑋然 


附表二
編號 提領時間 提領地點 提領金額 （新臺幣） 提領帳戶（匯款之被害人） 1 108年9月23日12 時46分許 新北市○○區○○路0段000號之「全家超商文化店」店內之自動提款機   2萬元          上開崔善羢帳戶（梁信用匯款）  108年9月23日12 時50分許提領2次 新北市○○區○○路0段000巷0弄0號之「統一超商偉嘉店」店內之自動提款機 各2萬元   108年9月23日13 時40分許至43分許提領3次 新北市○○區○○街00巷00號之「統一超商致理店」店內之自動提款機 各2萬元、2萬元、1萬元   108年9月23日13 時3分許至4分許提領2次 新北市○○區○○路0段000巷00號之「統一超商油庫口店」店內之自動提款機 各2萬元  2 108年10月7日15 時10分許至11分【起訴書誤載為至13分，應予更正】許提領2次      新北市○○區○○路0段000號之「統一超商埔西店」店內之自動提款機 各2萬元       上開高若琳帳戶（林秀足匯款）   108年10月7日15 時13分許至15分許提領2次 新北市○○區○○路0段000號之板橋文化路郵局之自動提款機 6萬元 4萬元  3 108年9月25日10 時59分許至11時許提領2次 新北市○○區○○路00號之板橋區農會自動提款機   各2萬元        上開陳瑋然帳戶（王儷蓉匯款）  108年9月25日11 時2分許至3分許提領3次 新北市○○區○○路0000號之「全家超商」店內之自動提款機 各2萬元